【裁判字號】    90,訴,2201
【裁判日期】    901017
【裁判案由】    違反槍砲彈藥刀械管制條例
【裁判全文】
臺灣高雄地方法院刑事判決                          九十年度訴字第二二一號
    公  訴  人  臺灣高雄地方法院檢察署檢察官
    被      告  甲○○
    指定辯護人  本院
右列被告因違反槍砲彈藥刀械管制條例案件，經檢察官提起公訴（九十年度偵字第一
○九八八號），本院判決如左：
    主  文
甲○○未經許可持有手榴彈，處有期徒刑肆年拾月，併科罰金新台幣拾伍萬元，罰金
如易服勞役，以銀元參佰元即新台幣玖佰元折算壹日。
扣案之仿美國ＣＯＬＴ廠口徑零點三八吋轉輪手槍壹支（槍枝管制編號：00000
00000號）、仿美國ＣＯＬＴ廠口徑零點二二吋轉輪手槍壹支（槍枝管制編號：
0000000000號）、制式點三八子彈貳拾參顆、制式點二二子彈肆拾捌顆及
外國製制式ＭＫ２殺傷手榴彈壹顆，均沒收。
    事  實
一、甲○○明知手榴彈、手槍及制式子彈，均係槍砲彈藥刀械管制條例所列管之槍彈
    ，不得未經許可持有。竟於民國八十九年五月下旬，在高雄市前鎮區前鎮○○○
    ○路路邊小吃店，以價值約新台幣（下同）二萬元之仿勞力士滿天星手錶乙支之
    代價，向某不詳年籍姓名之外籍船員換得仿美國ＣＯＬＴ廠口徑０‧３８吋及０
    ‧２２吋轉輪手槍各乙支（槍枝管制編號：0000000000號、0000
    000000號）、制式口徑０‧３８吋轉輪手槍彈二十五顆、制式口徑０‧２
    ２吋轉輪手槍彈五十顆及外國製制式ＭＫ２殺傷手榴彈乙顆，將上開手槍及子彈
    藏置在高雄市前鎮區○○○路四六九號三樓其住處，並將手榴彈掩埋在高雄市津
    旗區○○○路與義竹街交叉路口後方防波堤旁之椰子樹下，未經許可而持有上開
    槍彈。嗣於八十九年十一月二十八日下午九時許，在上址住處為警搜索查獲，並
    扣得上開手槍及子彈。復於同年十二月二十九日下午一時四十分許，經甲○○主
    動供出並帶同警方前往上開掩埋手榴彈之地點，起出該手榴彈。
二、案經內政部警政署高雄港務警察所移送台灣屏東地方法院檢察署呈請台灣高等法
    院檢察署檢察長移轉台灣高雄地方法院檢察署檢察官偵查起訴。
    理  由
一、右揭事實，業據被告甲○○於警訊及偵、審時均供承不諱，並證人即查獲之員警
    陳明仁於本院審理時證述：伊據線報，經向檢察官申請搜索票後，前去被告住處
    搜索，而查獲手槍及子彈，後欲追查槍枝來源而借訊被告時，被告主動供出另外
    還有一顆手榴彈，並帶同伊等前去高雄旗津起出，當時伊等並不知被告另有手榴
    彈，是經被告供出後始知情等語屬實，復有現場照片十二張、執行搜索報告乙紙
    及搜索扣押證明書影本二紙附卷可稽。此外，復有轉輪手槍二枝、子彈七十五顆
    及手榴彈乙顆扣案可資佐證；而扣案槍枝及子彈經送內政部警政署刑事警察局鑑
    定結果：(1)送鑑制式點三八左輪手槍壹枝（槍枝管制編號：000000000
    0號），認係仿美國ＣＯＬＴ廠口徑０‧３８吋轉輪手槍製造之仿造轉輪手槍，
    機械性能良好，可擊發子彈，認具殺傷力；(2)送鑑制式點三八子彈二十五顆（經
    試射二顆），認均係制式口徑０‧３８吋轉輪手槍彈，認具殺傷力；(3)送鑑制式
    點二二左輪手槍壹枝（槍枝管制編號：0000000000號），認係仿美國
    ＣＯＬＴ廠口徑０‧２２吋轉輪手槍製造之仿造轉輪手槍，機械性能良好，可擊
    發子彈，認具殺傷力；(4)送鑑制式點二二子彈五十顆（經試射二顆），認均係制
    式口徑０‧２２吋轉輪手槍彈，認具殺傷力；有內政部警政署刑事警察局八十九
    年十二月七日刑鑑字第一九一九九四號鑑驗通知書乙紙在卷足憑。又送驗證物手
    榴彈一顆，係外國製制式ＭＫ２殺傷手榴彈，彈體外表已生銹。經以Ｘ光透視，
    顯示該顆手榴彈引信結構中安全握把、擊搥、火帽、延期藥、雷管等均完整，彈
    體內無炸藥，該顆手榴彈如投擲引爆，雷管爆炸，彈體仍可產生碎裂，認具殺傷
    力；有內政部警政署刑事警察局九十年二月十四日刑偵五字第二○八一八號鑑驗
    通知書影本附卷可按。是被告之自白核與事實，堪信為真實。從而，本件事證明
    確，被告上開犯行，洵堪認定。
二、核被告甲○○持有手榴彈及制式左輪手槍，所為係犯槍砲彈藥刀械管制條例第七
    條第四項未經許可持有槍砲罪，又被告持有各式制式子彈，所為係犯同條例第十
    二條第四項未經許可持有子彈罪。被告以一持有行為，觸犯上開槍砲彈藥刀械管
    制條例第七條第四項及第十二條第四項之罪，為想像競合犯，應從一重之未經許
    可持有槍砲罪論處。而被告為警在其上址住處搜索查獲後，於偵查中自白並主動
    供述另有手榴彈乙顆，帶同警方前往起出，而供述全部槍砲、彈藥之來源及去向
    ，因而始起獲出上開扣案之手榴彈，避免槍枝氾濫，既可認為因而防止重大危害
    治安事件之發生，應依槍砲彈藥刀械管制條例第十八條第四項規定減輕其刑。爰
    審酌被告之品行，持有槍彈等物，對社會治安隱藏之危害甚大，惟念其尚無將之
    為不法使用，持有時間尚短，犯罪之手段、目的，及犯後態度等一切情狀，量處
    如主文所示之刑，並就罰金部分諭知易服勞役之折算標準，以資懲儆。又按搶砲
    彈藥刀械管制條例第十九條第一項規定，不問對行為人有無預防矯治其社會危險
    性之必要，一律宣付強制工作三年，限制其中不具社會危險性之受處分人之身體
    、自由部分，其所採措施與所欲達成預防矯治之目的及所需程度，不合憲法第二
    十三條所定之比例原則。是犯上開條例第十九條所定之罪，不問對行為人有無預
    防矯治其社會危險性之必要，一律宣付強制工作三年之部分，應自八十七年十二
    月十八日起停止適用，業經司法院大法官會議釋字第四七一號解釋在案。本件被
    告所持有之改造手槍、子彈及手榴彈，雖具有殺傷力，惟被告並無進而犯罪之意
    ，且為警搜索查獲後，被告另主動供出其所持有之手榴彈，並帶同警方起出，是
    被告持有槍械雖對社會具有相當之危險性，惟尚難認有進一步教化、治療之必要
    ，若宣告拘束被告身體、自由之保安處分，顯與比例原則有違，是本院認被告並
    無強制工作之必要，故不另諭知被告於刑之執行完畢或赦免後，令入勞動場所，
    強制工作三年，併此敘明。另扣案之上開制式轉輪手槍二支、子彈七十一顆（制
    式口徑０‧３８吋轉輪手槍彈二十三顆、制式口徑０‧２２吋轉輪手槍彈四十八
    顆）及手榴彈乙顆，確係槍砲彈藥刀械管制條例第四條第一項第一款、第二款所
    定之槍砲、彈藥，均屬違禁物，爰均應依刑法第三十八條第一項第一款宣告沒收
    。另０‧３８吋轉輪手槍彈二顆及０‧２２吋轉輪手槍彈二顆，共計子彈四顆，
    已因試射而滅失，毋庸為沒收之宣告，附此敘明。
據上論斷，應依刑事訴訟法第二百九十九條第一項前段，槍砲彈藥刀械管制條例第七
條第四項、第十二條第四項、第十八條第四項，刑法第十一條前段、第五十五條、第
四十二條第二項、第三十八條第一項第一款，現行法規所定貨幣單位折算新台幣條例
第二條，罰金罰鍰提高標準條例第二條，判決如主文。
本案經檢察官黃彩秀到庭執行職務。
中      華      民      國        九十    年      十    月      十七    日
                                  臺灣高雄地方法院刑事第六庭
                                      法  官   洪榮家
右為正本，係照原本作成。
如不服本判決，應於送達後十日內，向本院提出上訴狀。
                                      書記官   陳寰瑛
中      華      民      國        九十    年      十    月      十七    日
附錄本案論罪科刑法條全文：
槍砲彈藥刀械管制條例第七條第四項：
  未經許可，持有、寄藏或意圖販賣而陳列第一項所列槍砲、彈藥者，處五年以上有
  期徒刑，併科新台幣一千萬元以下罰金。
槍砲彈藥刀械管制條例第十二條
  未經許可，持有、寄藏或意圖販賣而陳列子彈者，處五年以下有期徒刑，併科新台
  幣三百萬元以下罰金。


司法院資訊處製作；財團法人民間司法改革基金會備份。
